【裁判字號】    98,訴,1633
【裁判日期】    981127
【裁判案由】    給付工程款
【裁判全文】
臺灣桃園地方法院民事判決              98年度訴字第1633號
原      告  捷翔水電工程有限公司
法定代理人  乙○○
訴訟代理人  施義福
被      告  森進營造股份有限公司
法定代理人  甲○○
訴訟代理人  康勝男律師
上列當事人間請求給付工程款事件，於民國98年11月9 日辯論終
結，本院判決如下：
    主  文
被告應給付原告新台幣壹佰貳拾伍萬貳仟貳佰零元，及自民國
九十八年九月十日起至清償日止，按年息百分之五計算之利息。
訴訟費用由被告負擔。
本判決於原告以新台幣肆拾壹萬捌仟元供擔保後，得假執行。
    事實及理由
壹、程序方面：
一、按訴狀送達後，原告不得將原訴變更或追加他訴。但擴張或
    減縮應受判決事項之聲明者，不在此限，民事訴訟法第255
    條第1 項但書第3 款定有明文。本件原告起訴時原係聲明被
    告應給付伊新台幣（下同）1,522,203 元，及自民國98年3
    月1 日起至清償日止，按年息5%計算之利息。嗣先於98年11
    月2 日以民事準備書狀將請求金額變更為1,252,203 元，再
    於同年月9 日之言詞辯論期間，將上開遲延利息之起算日變
    更為支付命令送達被告翌日（見本院卷第27、48頁），核屬
    減縮應受判決事項之聲明，依上開規定，自應准許。
二、被告未於言詞辯論期日到場，核無民事訴訟法第386 條各款
    所列情形，爰依原告聲請，由其一造辯論而為判決。
貳、實體方面：
一、原告起訴主張：伊於95年12月承攬被告位於台中市○○段82
    -265、82-5、85等地號之「美學NEC 社區」集合式住宅之機
    電設備工程（下稱系爭機電工程），合約總價為2,666 萬4,
    000 元，保固期限自社區管理委員會成立，設備測試，正式
    驗收點交管委會用印完成日起1 年2 個月。詎系爭機電工程
    已施工完成，並經被告與美學NEC 社區管委會人員於96年12
    月29日測試、點交完畢，且合約保固期限屆滿（即98年2 月
    28日）後，被告仍有359 萬5,692 元尚未支付。經伊催討，
    被告以其財務問題尚無力支付全部款項，遂與伊簽訂協議書
    （下稱系爭協議書），同意除因公館段15樓點交管委會之期
    款及保固款尚未結清外，其餘款項先由其開立支票支付。是
    以被告迄今尚有該公館段15樓點交管委會之期款2%之53萬3,
    280 元（計算式：2,664,000 ×2%）及保固款3%之71萬8,92
    3 元，合計125 萬2,203 元尚未支付，嗣伊多次催討，被告
    均置之不理，爰依承攬之法律關係提起本訴，並聲明：除假
    執行供擔保金額外，餘如主文所示等語。
二、被告未於言詞辯論期日到場，惟依其前所提出支付命令異議
    狀及民事答辯狀辯稱略以：其尚欠原告工程款僅為點交管委
    會之期款409,267 元、保固款754,948 元，合計1,164,215
    元。而依兩造所簽訂工程承攬合約書第4 條第3 款定明：「
    依工程付款百分比明細表進度請款，…每期請款金額，保留
    3%保留款，待保固期滿核退。」、第1 條第2 項第4 款定明
    ：「工程保固：社區管理委員會成立，設備測試，正式驗收
    點交管委會用印完成日起，保固期限1 年2 個月」；另依水
    電工程付款百分比明細表第3 頁所載：「正式驗收完成管委
    會為2%」。原告請求之工程款乃上開合約書所約定之保留款
    ，其給付繫於正式驗收完成，社區管委會測試用印完成日起
    ，保固期限1 年2 個月之期限屆至與否。雖其與管委會曾於
    96年12月19日進行點交，然因有「尚有數量短缺、功能待改
    善如附件，請所有廠商簽名，並負責維護改善」，未能完成
    正式驗收點交，其後迄今，均因原告承攬之水電消防設備瑕
    疵未能配合修復致管委會拒予正式驗收點交。是以，社區管
    委會驗收並未完成，尚未逾保固期限1 年2 個月，原告請求
    給付點交管委會之期款及保固款，實無理由等語，並聲明：
    原告之訴駁回。
三、原告主張：伊承攬被告位於台中市○○段82-265、82-5、85
    等地號美學NEC 社區之系爭機電工程，合約總價為2,666 萬
    4,000 元（內含營業稅），保固期限自社區管理委員會成立
    ，設備測試，正式驗收點交管委會用印完成日起1 年2 個月
    。其後，伊與被告就工程款之給付，於98年8 月12日另行簽
    訂系爭協議書，約定雙方同意除因公館段15樓點交管委會之
    期款及保固款尚未結清外，其餘工程款先由被告開立支票支
    付等情，業據提出工程承攬合約書、協議書等件為證（見本
    院卷第31-32 、第40頁），且為被告所不爭執，堪信為真正
    。
四、原告復主張：系爭協議書所載公館段15樓點交管委會之期款
    及保固款，該部分之工程業經社區管理委員會測試、驗收點
    交完畢，並已逾工程承攬合約所約定保固期限1 年2 個月，
    被告應給付點交管委會期款533,280 元及保固款718,923 元
    ，合計1,252,203 元等語，則為被告所否認，並以前詞置辯
    ，經查：
  (一)依兩造工程承攬合約書第1 條第2 項第4 款：「工程保固：
    社區管理委員會成立，設備測試，正式驗收點交管委會用印
    完成之日起，保固期限1 年2 個月。」、第4 條：「付款辦
    法：三、依工程付款百分比明細表進度請款，經驗收合格，
    清理涉外糾紛責任後請款，每期請款金額，保留3%保固款，
    待保固期滿核退。」之約定（見本院卷第31、50頁），及被
    告所提出之水電工程付款百分比明細表之記載，正式驗收完
    成交管委會之期款為2%（見本院卷第第51頁）。可知原告主
    張伊於上述工程正式驗收完成、保固期滿後，得分別請求被
    告給付工程款2%之期款及3%之保固款等語，核屬有據。
  (二)原告主張：伊所承攬之系爭機電工程15樓部分，即系爭協議
    書所載未結清工程款所指之工程，業已施工完成，並於96年
    12月29日經被告與美學社區管委會測試、點交完成之情，業
    據提出與伊所述相符之春田建設股份有限公司美學NEC （15
    F ）社區機電設備點交清冊1 份為證（見本院卷第33-37 頁
    ），而依該清冊所載：「項次一、電器設備；二給排水衛生
    設備；三、弱電設備。已全部測試、點交完成」、「2007.1
    2.29」、「本次點交之電機設備、消防、給排水、弱電、排
    風設備等項目、數量、系統設備、測試點交完成。但尚有數
    量短缺、功能待改善，如附件，請所有廠商簽名，並負責維
    護改善」等語，足認原告主張上開工程已於96年12月29日點
    交完成等語，堪信可採。被告雖抗辯上揭清冊尚有數量短缺
    、功能待改善等之記載，故尚未完成驗收點交等語，然系爭
    機電工程縱認存有上開缺失，經核亦屬被告如何行使承攬瑕
    疵擔保權利或請求原告履行保固責任之問題，而非認該工程
    尚未完成，是被告辯稱本件系爭機電工程尚未驗收、保固期
    間尚未屆至云云，並無可採。
  (三)準此，系爭機電工程15樓部分於96年12月29日已點交社區管
    委會完成，原告依上揭合約之約定，請求此部之期款即工程
    款之2%，計533,280 元（計算式：2,664,000 ×2%），於扣
    除3%之保固款後應為517,282 元（小數點以下四捨五入，下
    同）；而保固款部分，保固期限自上開點交日之翌日（即96
    年12月30日）起算1 年2 個月，至98年2 月28日保固期滿，
    原告依約得請求該工程款3%之保固款應為799,920 元（計算
    式：2,664,000 ×3%），原告就上述期款、保固款合計得請
    求之金額為131 萬7,202 元，惟原告於本件僅請求125 萬2,
    203元，未逾上開金額，應認可採。
五、從而，原告依承攬之法律關係及民法第229 條第2 項、第23
    3 條第1 項前段、第203 條之規定，請求被告給付伊125 萬
    2,203 元，及自支付命令送達之翌日即98年9 月10日（見本
    件支付命令卷第29頁）起至清償日止，按年息5%計算之利息
    ，為有理由，應予准許。又原告陳明願供擔保，請求宣告執
    行，核無不合，茲酌定相當之擔保金額，予以准許之。
六、本件事證已臻明確，兩造其餘之主張、陳述及所提之證據資
    料，核與判決結果無何影響，爰不一一論述，附此敘明。
七、據上論結，本件原告之訴為有理由，依民事訴訟法第385 條
    第1 項前段、第78條、第390 條第2 項，判決如主文。
中    華    民    國    98    年    11    月    27    日
                  民事第一庭    法  官  范明達
以上正本係照原本作成
如對本判決上訴，須於判決送達後20日內向本院提出上訴狀
中    華    民    國    98    年    11    月    30    日
                                書記官  張豐松

司法院資訊處製作；財團法人民間司法改革基金會備份。
